【裁判字號】    90,訴,1539
【裁判日期】    900802
【裁判案由】    偽造文書
【裁判全文】
臺灣臺中地方法院刑事判決                          九十年度訴字第一五三九號
    公  訴  人  臺灣台中地方法院檢察署檢察官
    被      告  丙○○
右被告因偽造文書案件，經檢察官提起公訴 (九十年度偵字第五四一五號），本院判
決如左：
      主  文
丙○○連續行使偽造私文書，足以生損害於他人，處有期徒刑壹年。如附表所示偽造
信用卡貳張、如附表編號一所示消費行為之信用卡簽帳單上如卡背之簽名（含複寫部
分），均沒收。
    事  實
一、丙○○於民國 (下同）九十年三月十五日十五時許，在臺北市西門町萬國大樓內
    ，以新臺幣 (下同）二萬元之代價，向不詳姓名年籍女子，購得如附表所示之偽
    造信用卡，以圖消費，旋基於概括之犯意，於同日，在購得偽造之信用卡地址附
    近，連續先後二次，在如附表各編號所示信用卡之背面偽簽如附表各該編號所示
    卡面簽名，依信用卡特約，作為發卡銀行指示特約商店憑留存簽名字跡檢核持卡
    人身分之表示，再基於概括之犯意，連續先後二次，於如附表所示消費時間，至
    如附表各編號所各示之特約商店，持如附表各該編號所示之偽造信用卡，向如附
    表各該編號所示之特約商店受理消費人員，表示欲以如附表各該編號所示之信用
    卡，從事如附表各該編號所示之消費項目、消費金額，其中如附表編號一所示部
    分之特約商店受理消費人員因此陷於錯誤，於丙○○在該編號所示之信用卡簽帳
    單偽簽如各該編號所示卡背之簽名並將簽帳單交付特約商店受理消費人員後，提
    供交付該編號所示之消費項目，而如附表編號二所示之特約商店受理消費人員則
    在檢驗該編號所示信用卡之過程中，發現該編號所示之信用卡係屬偽造之信用卡
    ，遂報警查獲，並扣得如附表編號二所示之偽造信用卡 (如附表編號一所示之偽
    造信用卡並未扣得）。丙○○所為上開在信用卡背面偽造簽名及偽造信用卡簽帳
    單之行為，使居於發卡銀行代理人地位之如附表所示特約商店有誤認丙○○即係
    上開信用卡之合法持卡人，並同意消費，而後由實際發卡銀行墊付消費款項，再
    向卡背簽名所表彰之主體或該卡號所表彰之持卡人追償，或由特約商店、實際發
    卡銀行承擔損失等情形之虞，足以生損害於如附表所示實際發卡銀行、卡背簽名
    所表彰之主體及該卡號所表彰之持卡人、特約商店。
二、案經臺中市警察局第一分局報請臺灣臺中地方法院檢察署檢察官偵查起訴。
    理  由
一、右揭犯行業據被告迭在警訊中、在檢察官訊問時及在本院審理時坦承不諱，核與
    如附表所示特約商店商店受理消費人員在警訊中指訴情節相符，並有偽造如附表
    編號二所示之偽造信用卡扣案可證，復有財團法人聯合信用卡處理中心查詢報告
    附卷可稽，當屬可信。右揭犯行，事證明確，洵堪認定。
二、按信用卡係藉機器或電腦之處理而顯示紀錄，以表示發卡銀行授權持卡人持卡消
    費之證明，是信用卡本身亦屬於刑法第二百二十條第二項之準私文書。又被授權
    之持卡人依發卡銀行之約款指示在信用卡背面簽名後，居於發卡銀行代理人地位
    之特約商店即應以信用卡背面之簽名字跡檢核持卡人之身分，惟信用卡背面本身
    並未表示信用卡背面簽名所生之權利義務，故從信用卡背面之形式觀之，尚不構
    成表彰權利義務之證明，須依信用卡之特約，信用卡背面之簽名，始足以表彰發
    卡銀行對於其特約商店之表示，故在信用卡背面簽名，應係刑法第二百二十條第
    一項之準私文書。被告所為上開在信用卡背面偽造簽名及偽造信用卡簽帳單之行
為，使居於發卡銀行代理人地位之如附表所示特約商店有誤認被告即係上開信用
    卡之合法持卡人，並同意消費，而後由實際發卡銀行墊付消費款項，再向卡背簽
    名所表彰之主體或該卡號所表彰之持卡人追償，或由特約商店、實際發卡銀行承
    擔損失情形之虞，足以生損害於如附表所示實際發卡銀行、卡背簽名所表彰之主
    體及該卡號所表彰之持卡人、特約商店。
三、刑法第二百零一條之一第一項、第二項之偽造、行使偽造信用卡罪已於九十年六
    月二十日增訂公布，並自九十年六月二十二日起生效，被告偽造、行使偽造信用
    卡本身之行為，於行為後法律有變更，比較新舊法，應依刑法第二條第一項但書
    ，應適用對被告有利之刑法第二百十六條、第二百二十條第二項、第二百十條之
    規定。
    核被告持如附表編號一所示信用卡消費之所為，係犯刑法第二百十六條、第二百
    二十條第二項、第二百十條之行使偽造準私文書罪 (行使偽造之信用卡電磁紀錄
    物部分）、刑法第二百十六條、第二百十條之行使偽造私文書罪 (行使偽造之信
    用卡簽帳單部分）、刑法第三百三十九條第一項之詐欺取財既遂罪。而核被告持
    如附表編號二所示信用卡消費之所為，係犯刑法第二百十六條、第二百二十條第
    二項、第二百十條之行使偽造準私文書罪 (行使偽造之信用卡電磁紀錄物部分）
    、刑法第三百三十九條第三項、第一項之詐欺取財未遂罪。被告在信用卡背面簽
    名欄、信用卡簽帳單偽造署押之行為係偽造準私文書、偽造私文書之階段行為，
    而被告在信用卡背面偽造準私文書之低度行為及在簽帳單偽造私文書之低度行為
    ，復分別為其行使偽造準私文書及行使偽造私文書之高度行為所吸收；又信用卡
    背面簽名欄內簽名雖非信用卡電磁紀錄物本身，惟已貼合於信用卡，行使信用卡
    電磁紀錄物時，當然須連同信用卡背面之簽名欄一併同時行使，是被告行使偽造
    之信用卡背面簽名欄內偽造簽名之行使偽造準私文書行為，亦為其行使信用卡電
    磁紀錄物之行使偽造準私文書行為所吸收，均不另論罪。其先後多次行使偽造私
    文書、行使偽造準私文書、詐欺取財犯行，時間密接且犯罪構成要件相同，顯係
    基於概括犯意所為，為連續犯，應依刑法第五十六條之規定，分別論以刑法第二
    百十六條、第二百十條之行使偽造私文書一罪（行使偽造私文書罪與行使偽造準
    私文書罪成立連續犯）、刑法第三百三十九條第一項之詐欺取財既遂罪 (詐欺取
    財既遂罪與詐欺取財未遂罪成立連續犯），並各依法加重其刑。其所犯上開行使
    偽造私文書罪及詐欺取財罪間，有方法結果之牽連關係，應論以牽連犯，並依刑
    法第五十五條規定，從一重之行使偽造私文書罪處斷。查被告有工作能力，竟不
    思上進，行使偽造之信用卡消費，資以滿足物慾，嚴重影響交易秩序，使發卡銀
    行或特約商店受有損失，並增加信用卡之交易成本，爰審酌上情及其犯後態度等
    一切情狀，量處如主文所示之刑，以示懲儆。
四、如附表所示之偽造信用卡，為被告所有供犯罪所用之物，業據被告陳明在卷，爰
    依法宣告沒收。又如附表編號一所示消費行為之信用卡簽帳單上如卡背之簽名(
    含複寫部分），係偽造之署押，依刑法第二百十九條之規定，亦應沒收。至如附
    表所示信用卡背面由被告所偽造之簽名，因該偽造之署押，已屬於偽造信用卡之
    一部分，而該信用卡既經宣告沒收，自無庸另為沒收之諭知。
五、據上論斷，應依刑事訴訟法第二百九十九條第一項前段、刑法第二條第一項但書
    、第五十六條、第二百十六條、第二百十條、第三百三十九條第一項、第三項、
    第五十五條、第二百十九條、第三十八條第一項第二款、罰金罰鍰提高標準條例
    第一條前段，判決如主文。
中      華      民      國      九十      年      八      月      二    日
                                臺灣臺中地方法院刑事第二庭
                                    法  官  羅  永  安
右正本證明與原本無異。
如不服本判決，應於送達後十日內向本院提出上訴狀（須附繕本），上訴於臺灣高等
法院臺中分院。
                                    書記官
中      華      民      國      九十      年      八      月      六    日
附表：
┌──┬────┬────┬───┬──────┬─────┬─────┐
│編號│卡號    │卡面發卡│消費時│特約商店名稱│消費項目  │有無簽立簽│
│    │        │銀行名稱│間（民│、地點      │          │簽帳單？  │
│    ├────┼────┤國）  ├──────┼─────┼─────┤
│    │卡背簽名│實際發卡│      │特約商店受理│消費金額：│有無取得消│
│    │        │銀行名稱│      │消費人員    │新臺幣＼元│費標的？  │
├──┼────┼────┼───┼──────┼─────┼─────┤
│一  │00000000│陽信商業│九十年│臺中市○○路│金手鍊一條│有        │
│    │00000000│銀行    │三月十│七三號福記銀│          │          │
│    │        │        │八日十│樓          │          │          │
│    ├────┼────┤七時五├──────┼─────┼─────┤
│    │賴泓東  │MBNA Int│十二分│甲○○      │一萬四千三│有        │
│    │        │ernation│許    │            │百元      │          │
│    │        │-al Bank│      │            │          │          │
│    │        │ Ltd    │      │            │          │          │
├──┼────┼────┼───┼──────┼─────┼─────┤
│二  │00000000│陽信商業│九十年│臺中市○○路│金飾      │無        │
│    │00000000│銀行    │三月十│二三四號明昌│          │          │
│    │        │        │八日十│銀樓        │          │          │
│    ├────┼────┤九時三├──────┼─────┼─────┤
│    │賴泓東  │Lloyds  │十分許│乙○○      │五萬零三百│無        │
│    │       │Tsb Bank│      │            │元        │          │
│    │        │Plc     │      │            │          │          │
└──┴────┴────┴───┴──────┴─────┴─────┘


司法院資訊處製作；財團法人民間司法改革基金會備份。
